臺灣高等法院臺中分院刑事判決
111年度金上訴字第2056號
上  訴  人  
即  被  告  林政賢
指定辯護人  本院公設辯護人  陳秋靜  
上列上訴人因違反洗錢防制法等案件，不服臺灣彰化地方法院11
0年度原金訴字第1號，中華民國111年7月21日第一審判決（起訴
及移送併辦案號：臺灣彰化地方檢察署110年度偵字第4760號、1
10年度偵字第6214號、110年度偵字第9398號、111年度偵字第23
21號、111年度偵字第9018號），提起上訴，本院判決如下：
    主  文
原判決撤銷。
林政賢幫助犯洗錢防制法第十四條第一項之洗錢罪，處有期徒刑
肆月，併科罰金新臺幣伍萬元，罰金如易服勞役，以新臺幣壹仟
元折算壹日。
    事　實
一、林政賢預見將金融帳戶提供他人使用，他人即可能將該帳戶
    自行或轉由他人作為犯罪使用，以供詐騙犯罪所得款項收受
    、提領使用，經提領後會產生遮斷金流，並藉此掩飾、隱匿
    詐欺所得之真正去向、所在，以逃避國家追訴、處罰之效果
    ，竟基於發生此情亦不違背其本意之不確定幫助詐欺取財與
    不確定幫助洗錢犯意，於民國109年12月20日，在彰化縣彰
    化市「空軍一號」貨運站，將其所有國泰世華商業銀行（下
    稱國泰世華銀行）帳號000-000000000000號帳戶之存摺及提
    款卡、密碼，寄予真實姓名、年籍不詳，暱稱「福」之人，
    以此方式容任他人使用其上述帳戶遂行財產犯罪。嗣該詐欺
    人員取得林政賢國泰世華帳戶提款卡及密碼後，即意圖為自
    己不法之所有，於附表一所示之時間，以附表一所示之詐騙
    手法，詐騙如附表一所示之被害人朱乙禾、曾斐卿、蔡昊勳
    、彭鉦欽、李懿麒、劉福光等6人，使上述被害人分別陷於
    錯誤，依詐欺人員指示，於如附表一所示時間，匯款如附表
    一所示之金額，至林政賢上述國泰世華銀行帳戶內。嗣朱乙
    禾等人發覺有異，報警處理而查獲上情。
二、案經朱乙禾訴由彰化縣警察局鹿港分局、蔡昊勳訴由臺北市
    政府警察局大安分局、彭鉦欽訴由新竹市警察局第一分局、
    李懿麒訴由雲林縣警察局臺西分局、劉福光訴由臺中市政府
    警察局第五分局報告臺灣彰化地方檢察署檢察官偵查起訴及
    移送併辦。
    理　由
一、證據能力部分：本院以下所引用之供述及非供述證據，均與
    本件事實具有自然關聯性，又未據被告、辯護人或檢察官爭
    執其證據能力，復查無事證足認有違背法定程式或經偽造、
    變造所取得等證據排除之情事，且經本院依刑事訴訟法第16
    4條、第165條踐行調查程序，均堪認有證據能力。
二、認定犯罪事實所憑之證據及理由：
　　上訴人即被告林政賢經合法傳喚，無正當理由未到庭，其上
    訴狀則稱「本人沒有賣帳戶，我是被騙的，我也不認識對方
    ，能提供法院的對話截圖也都提供了」云云，辯護人為被告
    辯護意旨略以被告當時急需用錢，在網路上看到有可以賺取
    現金方式，就是被告提供帳戶，由對方幫被告操作貨幣的買
    賣，如果獲利的話，就會把錢匯給被告。被告一時誤信，沒
    有經過縝密思考，就把帳戶資料寄給暱稱「福」之人。在被
    告的認知上，其自己也是本案的受害人。被害人那方因為有
    轉帳款項，而被告是提供帳戶，被告主觀上沒有幫助洗錢及
    詐欺之犯意等語，經查：
　㈠被告於109年12月20日，在彰化縣彰化市「空軍一號」貨運站
    ，將其所有上述國泰世華銀行帳戶之存摺及提款卡、密碼，
    寄予真實姓名、年籍不詳，暱稱「福」之詐騙人員，此據被
    告於偵查中及原審審理中供述明確（見110年偵4760卷第141
    頁、原審卷第162頁），嗣該詐欺人員即於附表一所示之時
    間，以附表一所示之方法，詐騙如附表一所示之被害人朱乙
    禾、曾斐欽、蔡昊勳、彭鉦欽、李懿麒、劉福光等6人，使
    上述被害人分別陷於錯誤，依詐欺人員指示，而於如附表一
    所示時間，匯款如附表一所示之金額，至被告上述帳戶內等
    情，業據證人即告訴人朱乙禾、蔡昊勳、彭鉦欽、李懿麒、
    劉福光、被害人曾斐欽分別於警詢中證述明確，並有如附表
    二證據欄所示之證據附卷可以佐證，堪認被告所有之上述帳
    戶確已遭詐欺人員作為收取詐欺款項之工具使用甚明。
　㈡被告雖曾辯稱係為投資虛擬貨幣而交付帳戶等語，但查：
　⒈現今社會詐騙案件頻傳，近來利用人頭帳戶以行詐騙之事屢
    見不鮮，詐騙份子以購物付款方式設定錯誤、中獎、退稅、
    家人遭擄、信用卡款對帳、提款卡密碼外洩、疑似遭人盜領
    存款等事由，詐騙被害人至金融機構櫃檯電匯，抑或持提款
    卡至自動櫃員機依其指示操作，使被害人誤信為真而依指示
    操作轉出款項至人頭帳戶後，詐騙份子隨即將之提領一空之
    詐騙手法，層出不窮，且經政府多方宣導，並經媒體反覆傳
    播，而諸如網路詐騙、電話詐騙等，多數均係利用第三人之
    帳戶，作為詐欺取財所得財物匯入、取款以逃避檢警查緝之
    用之犯罪工具，所以依一般人通常之知識、智能及經驗，均
    已詳知向陌生人購買、承租或其他方法取得金融機構帳戶者
    ，多係欲藉該帳戶取得不法犯罪所得，且隱匿帳戶內資金之
    實際取得人之身分，以逃避追查，所以避免本身金融機構帳
    戶被不法行為人利用為詐財之工具，應係一般生活所易於體
    察之常識。而被告於本案行為時已滿24歲，智識正常，有相
    當的社會生活經驗，被告當預見將提款卡連同密碼交付他人
    ，他人即可支配使用其帳戶，不僅可以領取帳戶內之金額，
    當然亦可行騙他人匯款進入其帳戶，再行領取，極易被利用
    為與財產有關之犯罪工具。
　⒉依被告所辯，提供帳戶提款卡及密碼，是為了投資虛擬貨幣
    等語，惟查被告於原審審理中陳述，其提供之帳戶內並沒有
    錢（見原審卷第102頁），又被告並未查詢投資虛擬貨幣之
    相關資料，一昧相信素未謀面之陌生人所言，則如何投資虛
    擬貨幣，已至可疑，況被告自陳其當時每天工作8小時、隔
    週休、月薪3萬多元（見原審卷第163頁），則何以無本投資
    ，毋庸任何投資操作，單純提供帳戶存摺及提款卡即可每個
    月獲利3至4萬元？足見被告所辯顯然不合常情，不足採信。
　⒊刑法上故意，分直接故意（確定故意）與間接故意（不確定
    故意），行為人對於構成犯罪之事實，明知並有意使其發生
    者，為直接故意；行為人對於構成犯罪事實，預見其發生而
    其發生並不違背其本意者，為間接故意。且幫助犯成立，以
    行為人主觀上認識被幫助者，正欲從事犯罪或係正在從事犯
    罪，且該犯罪有既遂可能，而其行為足以幫助他人實現構成
    要件者，即具有幫助故意，並不以行為人確知被幫助者，係
    犯何罪名為必要；所以被告如對於他人可能以其所交付之帳
    戶，進行詐欺取財之犯罪行為，已預見其發生而其發生並不
    違反其本意，則其自仍應負相關之罪責。查被告交付上述帳
    戶提款卡及密碼給陌生人，依常理及本身經驗判斷，可知提
    供上述帳戶資料之對象顯有諸多可疑之處，且該真實身分不
    明之人取得其提款卡及密碼後，即可任意使用該帳戶存提款
    項，而詐欺人員又多係利用他人帳戶遂行詐欺犯行，被告預
    見其任意將金融帳戶資料交予可疑之陌生人，將可能使其金
    融帳戶使用權落入犯罪人員之手，進而成為犯罪人員遂行犯
    罪之工具，猶仍將之交付他人，自已彰顯其具有「縱成為行
    騙工具、洗錢工具亦與本意無違」之心態。被告於偵查中亦
    自承：「我當時缺錢，對方說1、2個月内可以拿到3、4萬元
    ，我寄出去時也會擔心對方拿來作為不法使用」，並表示「
    認罪」（110年度偵字第4760號第138頁），雖被告於法院改
    口否認犯行，惟依前揭說明，已足認定被告主觀上具有幫助
    詐欺、幫助洗錢之不確定故意。
　㈢綜上所述，被告所辯不足採信，本案事證明確，被告上述犯
    行，堪以認定，應予依法論科。
三、論罪科刑
　㈠按提供金融帳戶提款卡及密碼供他人使用，嗣後被害人雖匯
    入款項，然此時之金流仍屬透明易查，在形式上無從合法化
    其所得來源，未造成金流斷點，尚不能達到掩飾或隱匿特定
    犯罪所得之來源、去向及所在之作用，須待款項遭提領後，
    始產生掩飾、隱匿之結果。故而，行為人提供金融帳戶提款
    卡及密碼，若無參與後續之提款行為，即非洗錢防制法第2
    條第2款所指洗錢行為，無從成立一般洗錢罪之直接正犯。
    又金融帳戶乃個人理財工具，依我國現狀，申設金融帳戶並
    無任何特殊限制，且可於不同之金融機構申請多數帳戶使用
    ，是依一般人之社會通念，若見他人不以自己名義申請帳戶
    ，反而收購或借用別人之金融帳戶以供使用，並要求提供提
    款卡及告知密碼，則提供金融帳戶者主觀上如認識該帳戶可
    能作為對方收受、提領特定犯罪所得使用，對方提領後會產
    生遮斷金流以逃避國家追訴、處罰之效果，仍基於幫助之犯
    意，而提供該帳戶之提款卡及密碼，以利洗錢實行，仍可成
    立一般洗錢罪之幫助犯（最高法院108年台上大字第3101號
    刑事裁定參照）。
　㈡查被告提供上述帳戶之存摺、提款卡及密碼予不詳之人，使
    詐欺人員對被害人施用詐術，並指示被害人匯款、或轉匯至
    被告之帳戶內，以遂行詐欺取財之犯行，且於詐欺人員自帳
    戶提領後即達掩飾犯罪所得去向之目的，被告所為固未直接
    實行詐欺取財、掩飾、隱匿犯罪所得之構成要件行為，惟其
    提供上述帳戶之提款卡及密碼予詐欺人員使用，係對於他人
    遂行詐欺取財及洗錢之犯行資以助力，應論以詐欺取財罪及
    一般洗錢罪之幫助犯。是核被告所為，係犯刑法第30條第1
    項、第339條第1項之幫助詐欺取財罪，及刑法第30條第1項
    、洗錢防制法第14條第1項之幫助洗錢罪。
　㈢被告以1個幫助行為提供上述帳戶存摺、提款卡及密碼予詐欺
    人員，使詐欺人員得持以詐欺數個被害人，同時觸犯幫助詐
    欺取財罪與幫助洗錢罪，應依刑法第55條之規定，從一重之
    幫助洗錢罪處斷。起訴書雖僅記載附表一編號1至4所示被害
    人遭詐騙之犯罪事實，而未敘及附表一編號5、6之移送併辦
    部分，惟被告提供帳戶而幫助詐欺多位被害人之犯行，既有
    前述裁判上一罪關係，則移送併辦之部分已為起訴效力所及
    ，法院自應併予審理。
　㈣被告以幫助之意思，參與前述犯罪構成要件以外之行為，為
    幫助犯，依刑法第30條第2項之規定，依正犯之刑減輕之。
　㈤按犯洗錢防制法第14、15條之罪，在偵查或審判中自白者，
    減輕其刑，洗錢防制法第16條第2項定有明文，被告於偵查
    中坦承「（幫助詐欺、洗錢罪是否認罪？）認罪」（110年
    度偵字第4760號第138頁），是應依洗錢防制法第16條第2項
    規定減輕其刑，並依法遞減之。
四、本院之判斷：原審以被告犯罪事證明確，予以論罪科刑，固
    非無見。惟查，被告於偵查中坦承犯行，已如上述，原審未
    予審酌，致未依洗錢防制法第16條第2項規定減輕之，尚有
    未合。被告上訴意旨否認犯罪雖無可採，然原審判決既有上
    述瑕疵，即屬無可維持，應由本院撤銷改判。爰審酌被告預
    見將帳戶之提款卡及密碼等交付他人，可能遭他人用以作為
    詐欺取財及洗錢之工具，竟仍交付他人，不僅詐欺人員詐騙
    無辜民眾財物，並使詐欺所得之真正去向、所在得以獲得掩
    飾、隱匿，如此妨礙檢警追緝犯罪行為人，也助長犯罪，並
    使被害人難以求償，對社會治安造成之危害實非輕微，暨考
    量被告犯罪之動機、手段、被害人多達6人，且均未獲賠償
    、分別所受損害之程度，兼衡被告高職肄業、原住民、未婚
    （見原審卷附之戶籍資料第19頁）等一切情狀，量處如主文
    第二項之刑示懲，並就罰金刑部分，諭知易服勞役之折算標
    準
五、沒收部分：
　㈠被告所為本案犯行，據被告供稱並未獲得任何報酬（見原審
    卷第103頁），亦無積極證據證明被告就本案犯行獲有報酬
    ，無從認定有何犯罪所得，爰不予宣告沒收犯罪所得。至被
    害人匯入被告上述帳戶內之款項，非屬被告所有，亦未在其
    實際掌控中，被告就所幫助隱匿之其他財物不具所有權及事
    實上處分權，如諭知沒收，尚有過苛，是不依洗錢防制法第
    18條第1項規定，就被害人所匯金額諭知沒收。
　㈡被告所提供之金融機構帳戶存摺及提款卡，雖交付他人作為
    詐欺取財所用，惟該等金融帳戶已被列為警示戶，無法再供
    交易使用，且提款卡本身之價值甚低，因認尚無沒收之實益
    ，其沒收不具有刑法上之重要性，故依刑法第38條之2第2項
    不予宣告沒收。　　　
六、被告經合法傳喚，無正當理由未到庭，爰不待其陳述逕行判
    決。
七、據上論斷，應依刑事訴訟法第371條、第369條第1項前段、
    第364條、第299條第1項前段，洗錢防制法第14條第1項、第
    16條第2項，刑法第11條前段、第30條第1項、第2項、第339
    條第1項、第55條、第42條第3項、第38條之2第2項，刑法施
    行法第1條之1第1項，判決如主文。
本案經檢察官林芬芳提起公訴，檢察官吳怡盈、林芬芳移送併辦
，檢察官謝志明到庭執行職務。
中　　華　　民　　國　　111 　年　　10　　月　　5 　　日
             刑事第九庭   審判長法　官　紀  文  勝
                                法　官　賴  妙  雲
                                法　官　姚　勳　昌
以上正本證明與原本無異。              
如不服本判決應於收受送達後二十日內向本院提出上訴書狀，其
未敘述上訴理由者，並得於提起上訴後二十日內向本院補提理由
書狀（均須按他造當事人之人數附繕本）「切勿逕送上級法院」
。因疫情而遲誤不變期間，得向法院聲請回復原狀。
告訴人或被害人如不服判決，應備理由具狀向檢察官請求上訴，
上訴期間之計算，以檢察官收受判決正本之日起算。
                                書記官  溫  尹  明

中　　華　　民　　國　　111 　年　　10　　月　　5 　　日

附錄本案論罪科刑法條全文：
㈠中華民國刑法第30條
　⑴幫助他人實行犯罪行為者，為幫助犯。雖他人不知幫助之情
    者，亦同。
　⑵幫助犯之處罰，得按正犯之刑減輕之。
㈡中華民國刑法第339條
　⑴意圖為自己或第三人不法之所有，以詐術使人將本人或第三
    人之物交付者，處5年以下有期徒刑、拘役或科或併科50萬
    元以下罰金。
　⑵以前項方法得財產上不法之利益或使第三人得之者，亦同。
　⑶前二項之未遂犯罰之。
㈢洗錢防制法第14條
　⑴有第二條各款所列洗錢行為者，處7年以下有期徒刑，併科新
    臺幣5百萬元以下罰金。
　⑵前項之未遂犯罰之。
　⑶前二項情形，不得科以超過其特定犯罪所定最重本刑之刑。

附表一
編號 被害人 匯款時間 匯款金額 (新臺幣) 詐騙手法 1 朱乙禾 (110年度偵字第4760號) 110年1月15日13時46分許（見偵字第4760號卷第36頁，起訴書誤載為「13時21分」） 13,994元 詐欺者於不詳時間，在臉書佯名「珍妮」結識朱乙禾，進而介紹「WY456S」平台(偵4760卷第13頁，起訴書誤載為「BTXPRO」平台），致朱乙禾因欲儲值投資而陷於錯誤，依指示匯款至國泰帳戶。 2 曾斐欽 (110年度偵字第6214號) 109年12月31日11時4分許(偵6214卷第47頁) 500,000元 詐欺者於108年9月間，佯名「陳佳惠」結識曾斐欽，並佯稱需錢恐急，致曾斐欽陷於錯誤，依指示匯款至國泰帳戶。 3 蔡昊勳 (110年度偵字第9398號) 109年12月28日9時49分 110,000元 詐欺者於109年8月間，在交友軟體「WOOTALK」結識蔡昊勳，並佯稱欲跟其交往，需錢恐急，致蔡昊勳陷於錯誤，依指示匯款至國泰帳戶。 4 彭鉦欽 (110年度偵字第9398號) ⑴110年1月9日20時40分 ⑵110年1月10日15時40分 ⑶110年1月11日21時25分 ⑷110年1月11日21時45分 ⑴7,822元 ⑵740,000元 ⑶500,000元 ⑷500,000元 詐騙者於不詳時間，在交友軟體「TINDER」結識彭鉦欽，進而介紹投資遊戲平台，致彭鉦欽因欲儲值投資而陷於錯誤，依指示匯款至國泰帳戶。 5 李懿麒 (111年度偵字第2321號併辦) 109年12月25日14時41分 300,000元 詐欺者於109年7月20日起，以LINE暱稱「Cein」結識李懿麒，並以「交朋友」為前提往來，佯稱欲至大陸辦理遺產需支付手續費，致李懿麒陷於錯誤，委請友人蕭振閎依指示匯款至國泰帳戶。 6 劉福光 (111年度偵字第9018號併辦) 110年1月4日15時3分 50,000元 詐欺者於109年間，在新竹縣竹東火車站佯名「陳曉思」、LINE暱稱「陳」之女子，佯裝與劉福光交朋友，並佯稱阿嬤中風需醫療費、撞到做試管嬰兒的孕婦需高額賠償、在香港住院需醫療費等語，致劉福光陷於錯誤，依指示匯款至國泰帳戶。 

附表二
編號 被害人 證據 1 朱乙禾 ⒈證人即告訴人朱乙禾於警詢中之證述(110年度偵字第4760號卷第13頁至第19頁) ⒉匯款委託書(110年度偵字第4760號卷第21頁) ⒊被告林政賢國泰銀行帳戶之開戶資料及交易明細查詢(110年度偵字第4760號卷第29頁至第43頁) ⒋被告與暱稱「福」之人LINE對話紀錄截圖(110年度偵字第4760號卷第45頁至第48頁) 2 曾斐欽 ⒈被害人曾斐欽於警詢中之證述(110年度偵字第6214號卷第15頁至第18頁) ⒉國泰世華銀行存款憑證(110年度偵字第6214號卷第25頁) ⒊被告國泰世華帳戶歷史交易明細列印-含交易時間及IP(110年度偵字第6214號卷第47頁) 3 蔡昊勳 ⒈證人即告訴人蔡昊勳於警詢中之證述(110年度偵字第9398號卷第9頁至第11頁) ⒉匯款紀錄及與詐騙集團成員之對話紀錄(110年度偵字第9398號卷第45頁至第63頁) 4 彭鉦欽 ⒈證人即告訴人彭鉦欽於警詢中之證述(110年度偵字第9398號卷第13頁至第17頁) ⒉網路轉帳紀錄(110年度偵字第9398號卷第79頁) ⒊被告國泰世華帳戶歷史交易明細列印-含交易時間及IP(110年度偵字第9398號卷第27頁) 5 李懿麒 ⒈證人即告訴人李懿麒於警詢中之證述(111年度偵字第2321號卷第31頁至第39頁) ⒉證人蕭振閎於警詢中之證述(111年度偵字第2321號卷第41頁至第42頁) ⒊LINE對話紀錄(111年度偵字第2321號卷第165頁至第169頁) ⒋被告林政賢國泰銀行帳戶之開戶基本資料及交易明細查詢(111年度偵字第2321卷第117至119頁)  6 劉福光 ⒈證人即告訴人劉福光於警詢中之證述(111年度偵字第9018號卷第13頁至第15頁) ⒉告訴人劉福光與陳曉思對話紀錄(111年度偵字第9018號卷第17頁至第21頁) ⒊國泰世華銀行存款憑證(111年度偵字第9018號卷第163頁) ⒋被告林政賢國泰銀行帳戶之開戶基本資料及交易明細查詢(111年度偵字第9018號卷第169頁、第187頁)